【裁判字號】    99,訴,731
【裁判日期】    990721
【裁判案由】    毒品危害防制條例
【裁判全文】
臺灣高雄地方法院刑事判決               99年度訴字第731號
公  訴  人  臺灣高雄地方法院檢察署檢察官
被      告  丙○○
選任辯護人  張永昌律師
            陳煜昇律師
上列被告因毒品危害防制條例案件，經檢察官提起公訴（98年度
偵續字第343 號），本院判決如下：
    主  文
丙○○販賣第二級毒品，處有期徒刑柒年肆月，扣案之黑色SHAR
P 牌行動電話壹支（含SIM 卡，門號：0000000000號），沒收之
。未扣案之犯罪所得新臺幣伍佰元沒收，如全部或一部不能沒收
時，以其財產抵償之。
    事  實
一、丙○○（綽號：「三八」）明知甲基安非他命係毒品危害防
    制條例第2 條第2 項第2 款所定之第二級毒品，不得擅自持
    有、販賣，竟基於意圖營利而販賣第二級毒品之犯意，於民
    國98年3 月10日19時59分57秒許，接獲乙○○（綽號：阿春
    ）以門號0000000000號行動電話，撥打至其所使用之門號00
    00000000號行動電話，表示欲購買第二級毒品甲基安非他命
    1 小包新台幣（下同）500 元，丙○○與乙○○達成合意後
    ，即於同日稍後，在高雄縣林園鄉○○路○段靠近清水巖附
    近某處，由丙○○將第二級毒品甲基安非他命1 包交付予乙
    ○○，乙○○即交付價金500 元完成交易。
二、嗣因員警已長期監控丙○○，遂於98年3 月30日下午6 時10
    分許，持法院核發之搜索票，在高雄縣林園鄉○○村○○路
    3 號前，搜索丙○○所駕駛之自小客車（懸掛8429-WS 號車
    牌），而於身上扣得丙○○所有用以聯絡本案販毒事宜之黑
    色SHARP 牌行動電話1 支（含SIM 卡，門號：0000000000號
    ）。另在其車內查獲扣得與本案無關之第二級毒品甲基安非
    他命13包、電子磅秤1台 、夾鏈袋1 包（57個），玻璃球1
    個、花色小布袋1 個、白色UTEC牌行動電話1 支。
三、案經高雄縣政府警察局林園分局報告臺灣高雄地方法院檢察
    署檢察官偵查後起訴。
   理  由
壹、程序方面：
一、通訊監察之譯文，係員警於審判外將監聽所得資料以現譯方
    式整理後予以記錄而得，本質上屬於被告以外之人於審判外
    之書面陳述，為傳聞證據。惟所謂被告以外之人於審判外之
    陳述，係指被告以外之人就其曾經參與或見聞之事實，事後
    追憶並於審判外為陳述者而言。國家基於犯罪偵查之目的，
    對被告或犯罪嫌疑人進行通訊監察，乃係以監控與過濾受監
    察人通訊內容之方式，蒐集對其有關之紀錄，並將該紀錄予
    以查扣，作為認定犯罪與否之證據，屬於刑事訴訟上強制處
    分之一種，而監聽係通訊保障及監察法第13條第1 項所定通
    訊監察方法之一，司法警察機關依法定程序執行監聽取得之
    錄音，係以錄音設備之機械作用，真實保存當時通訊之內容
    ，如通訊一方為受監察人，司法警察在監聽中蒐集所得之通
    訊者對話，若其通話本身即係被告進行犯罪中構成犯罪事實
    之部分內容，自與所謂「審判外之陳述」無涉，應不受傳聞
    法則之規範，當然具有證據能力。至司法警察依據監聽錄音
    結果予以翻譯而製作之監聽譯文，屬於文書證據之一種，於
    被告或辯護人對其譯文之真實性發生爭執或有所懷疑時，法
    院固應依刑事訴訟法第165 條之1 第2 項規定，以適當之設
    備，顯示該監聽錄音帶之聲音，以踐行調查證據之程序，俾
    確認該錄音聲音是否為通訊者本人及其內容與監聽譯文之記
    載是否相符，或傳喚該通訊者為證據調查。倘被告或訴訟關
    係人對該通訊監察譯文之真實性並不爭執，即無勘驗辨認其
    錄音聲音之調查必要性（最高法院97年度台上字第2272號判
    決）。經查，本件卷附通訊監察譯文1 份（監聽電話門號00
    00000000號部分，警二卷第27-36 頁），被告及其辯護人對
    其真實性並不爭執，即無勘驗辨認其錄音聲音之調查必要性
    ，本院於審判程序亦已踐行提示監聽譯文供當事人辨認並告
    以要旨，使其表示意見等程序並為辯論，且本件係監聽錄音
    蒐證程序並無不法之處，且觀諸其譯文內容，亦各標明通話
    雙方之電話號碼、通話日期及時間等，符合監聽之合法性及
    譯文之功能性。足認上開通訊監察譯文為真正，自具有證據
    能力，而得為認定本案犯罪事實之依據。
二、按被告以外之人於偵查中向檢察官所為之陳述，除顯有不可
    信之情況者外，得為證據，刑事訴訟法第159 條之1 第2 項
    定有明文，本案證人乙○○於偵查中之陳述，業於證述前具
    結，亦無證據顯示檢察官在偵查時有不法取供之情形，且據
    證人做成證據之外部情狀，亦無證據顯示上開證述有顯不可
    信之情況，揆諸首揭說明，證人乙○○於偵查中之證述應有
    證據能力。
三、按被告以外之人於審判外之陳述，雖不符同法第159 條之1
    至159 條之4 之規定，而經當事人於審判程序同意作為證據
    ，法院審酌該言詞陳述或書面陳述作成時之情況，認為適當
    者，亦得為證據。當事人、代理人或辯護人於法院調查證據
    時，知有第159 條第1 項不得為證據之情形，而未於言詞辯
    論終結前聲明異議者，視為有前項之同意，刑事訴訟法第15
    9 條之5 第2 項定有明文。查本判決以下所引其餘傳聞證據
    ，均經當事人、辯護人於法院調查證據時，知有第159 條第
    1 項不得為證據之情形，而未於言詞辯論終結前聲明異議，
    本院審酌上開證據作成時並無不合法定程序之情形，認為適
    當，依上開說明，應均有證據能力。
貳、實體方面
一、訊據被告丙○○矢口否認有販賣第二級毒品甲基安非他命予
    乙○○，辯稱：根本不認識乙○○，沒有販賣第二級毒品甲
    基安非他命予乙○○，0000000000號行動電話是朋友給我的
    ，又通訊監察譯文內容模糊，未見約定具體地點，證人乙○
    ○證詞不能採信，無法據以認定有賣毒品予乙○○云云。然
    查：
(一)、行動電話門號0000000000號及0000000000號分係被告丙○○
    、乙○○所持用；而被告於98年3 月10日19時59分57秒許，
    以其所有門號門號0000000000號行動電話，與乙○○商訂談
    妥以500 元之代價販賣第二級毒品甲基安非他命1 包，於同
    日稍後在高雄縣林園鄉○○路○段靠近清水崖附近某處，由
    被告販賣甲基安非他命1 包予乙○○1 次，並收取500 元之
    事實，業據證人乙○○於偵查中證稱：「0000000000號行動
    電話是我使用。丙○○我認識，都叫他38，他住林園。98年
    3 月10日19時59分57秒許監聽譯文通話是我跟丙○○買安非
    他命，電話中說500 是指500 元安非他命，量是以夾鏈袋包
    1 小包，已經施用掉。交易地點在林園，我交500 元給丙○
    ○，他拿1 包安非他命給我。我跟丙○○買1 次。」等語詳
    盡（偵二卷第61-62 頁）；於本院審理中證稱：「（地點）
    是約在林園沿海路清水巖附近」等語（見本院卷47頁、49頁
    ），且觀之被告以上開0000000000號行動電話與證人乙○○
    之0000000000號行動電話於98年3 月10日19時59分57秒之通
    話內容：「被告：『喂』。乙○○：『三八仔，我阿春，你
    在哪？』。被告：『林園』。乙○○：『不多啦，我要500
    啦』。被告：『過來阿，林園，到了打給我』。乙○○：『
    弄好一點』。被告：『嗯』。乙○○：『好，過去再說』。
    」有上開0000000000號行動電話之通訊監察譯文在卷可佐（
    見警二卷第29頁），再被告於98年3 月11日警詢中即坦承：
    門號0000000000號確係其所有持用；及確實有以300 元至50
    0 元之代價販賣甲基安非他命等節（警二卷第3 頁背面），
    且被告於98年6 月2 日警詢時，經警察提示其持用之門號00
    00000000號行動電話，自98年3 月4 日起至同年月21日遭逮
    捕止之通訊監察譯文後（其中包含前揭被告與證人乙○○之
    0000000000號行動電話於98年3 月10日19時59分57秒之譯文
    ，被告並有簽名於該通監聽譯文上），坦承其譯文內容係伊
    所說，並於警察告知犯後態度可做為量刑之參考後，復據實
    陳述：「我有販賣毒品甲基安非他命，上述行動電話之通訊
    監察譯文，均係伊販賣毒品的譯文沒錯」等語（警卷第11頁
    背面）。此外，並有中華電資料查詢門號0000000000號使用
    人乙○○之資料1 份在卷可證（偵二卷第31頁），足徵證人
    乙○○證稱與被告電話聯絡後至高雄縣林園鄉○○路○段靠
    近清水巖附近某處，以500 元之價格向被告購買甲基安非他
    命1 包等情，信而有徵，是被告於上開時地販賣交付500 元
    之甲基安非他命1 包予乙○○之事實，堪可認定。
(二)、證人乙○○雖於本院審理中改稱：「被告與我於98年3 月10
    日19時59分57秒之電話，是我是要買安非他命，這是我第一
    次要向被告買，我要被告在沿海路那邊等，但是沒有等到人
    ，我就回去了。我以前沒有見過『三八』（被告），『三八
    』（被告）也沒有見過我」等語（見本院卷46、47頁）。然
    乙○○如非與被告熟識，何可能於上開時間與被告為電話通
    話時，告知被告自己之綽號「阿春」後，即繼續對話，乙○
    ○甚且可向被告要求「弄好一點」等語，且參諸證人乙○○
    與被告丙○○並無怨隙，兩人相識多年之朋友，業據證人乙
    ○○於偵查中證稱明確如前，衡情應無動機設詞攀誣被告之
    理。另上開監聽之內容，雖無任何涉及販賣毒品術語及約定
    固定地點之明顯用語，然證人乙○○既與被告丙○○相識甚
    久，通話上應有相當之默契，且一般毒品之買賣均以暗語代
    替，並無須在電話中清楚表明購買毒品之名稱或購買之數量
    ，此由證人乙○○於偵查中，經檢察官提示上開之通訊監察
    譯文後，即證述該通話的目的係要向被告購買毒品甲基安非
    他命，並於本院審理中證稱該通話中之林園是高雄縣林園鄉
    ○○路清水巖附近某處，即可知悉。參以證人乙○○於本院
    審理中為解釋與被告素不熟識，何以提到「林園」被告即知
    悉具體約定地點，而不須再行約定之原因，竟先後證稱：「
    因前一通電話有說」；「是聽朋友說的」（見本院卷46、49
    頁）等不同證述，前後矛盾，更足徵證人乙○○於本院證述
    之內容，應屬迴護被告之詞，難信為真，應以證人乙○○於
    偵查中證述之情節，應較為可採。
(三)、被告雖否認有販賣第二級毒品甲基安非他命予證人乙○○，
    並辯稱：根本不認識乙○○，0000000000號行動電話是朋友
    給我的，又該通與乙○○通訊監察譯文內容模糊，不明其意
    ，又未見約定具體地點，無法交易云云，然被告於警詢中已
    坦承上開0000000000號行動電話是伊用來販賣甲基安非他命
    聯絡用，業如前述，且觀諸警方所提示之上開自98年3 月4
    日起至同年月21日遭逮捕止之0000000000號行動電話監察譯
    文，多有「女生」、「男生」等販賣毒品之相關用語，亦有
    地點、金額的談話內容，因交易毒品雙方，為避免為警查緝
    ，其對話大都以暗語行之，此乃毒品交易市場之常態，雖警
    察未進一步查明販賣之對象，更足徵被告上開於警詢中之供
    述，應屬真實，況被告與證人乙○○之通話內容中，被告對
    乙○○身分毫無疑問，足見被告與乙○○應有相識，及該通
    話內容之意義，合於交易毒品以簡單暗語對話之常態、並基
    於被告與乙○○相識多年之默契，而無需說明具體地點，彼
    此即知悉交易處所等情，亦經本院審認如前，更堪認定被告
    於警詢時陳稱該通監聽譯文是販賣甲基安非他命之供述，應
    屬真實，是被告上開所辯，應為卸責之詞，不足採信。
(四)、販賣毒品係政府嚴予查緝之違法行為，且上述毒品可任意分
    裝或增減其份量，而每次買賣之價量，亦隨時依雙方關係之
    深淺、當時之資力、需求程度及對行情之認知等因素，機動
    調整，因之販賣之利得，除經被告坦承犯行，或帳冊價量均
    記載明確外，委難查得實情，是縱未確切查得販賣賺取之實
    際差價，但除別有事證，足認係按同一價格轉讓，確未牟利
    之情形外，尚難執此認非法販賣之事證有所不足，致知過坦
    承者難辭重典，飾詞否認者反得逞僥倖，而失情理之平；且
    甲基安非他命之價格不低，取得不易，凡為販賣之不法行為
    者，苟無利可圖，應無甘冒持有毒品遭查獲之極大風險，從
    事此買賣工作，是其販入之價格必較售出之價格低廉，而有
    從中賺取買賣差價牟利之意圖及事實，應屬符合論理法則而
    不違背社會通常經驗之合理判斷。本件被告販賣第二級毒品
    予乙○○等犯行，因被告否認犯行，至法院無從判斷其販入
    之價格而精細比對出價差，然揆諸前開說明，倘無利可圖，
    被告應無甘冒持有毒品遭查獲之極大風險，而從事此買賣行
    為，足徵被告上開甲基安非他命之買賣交易，當具有營利之
    意圖，已屬灼然。
(五)、從而，被告販賣第二級毒品甲基安非他命予乙○○之事實已
    臻明確，被告前揭所辯，諉無足取，被告上開犯行堪以認定
    ，應依法論科。
二、查甲基安非他命係毒品危害防制條例第2 條第2 項所稱之第
    二級毒品，不得非法持有及販賣。又本件犯罪行為實施後，
    毒品危害防制條例第4 條第2 項於98年5 月20日修正公布，
    因該次修正公布並未規定或另以命令明定施行日期，且該條
    例第36條「本條例自公布後6 個月施行」之規定，係92年7
    月9 日修正公布時所規定，僅得適用於該次修正規定之施行
    ，而98年5 月20日該條例第4 條第1 項之修正規定，並未明
    文規定施行日期，自應依一般原則，自公布日起算至第3 日
    起發生效力，而該條例第4 條第2 項修正後之規定為：「製
    造、運輸、販賣第二級毒品者，處無期徒刑或7 年以上有期
    徒刑，得併科新臺幣1 千萬元以下罰金」，比較結果得併科
    之金額修正前為700 萬元，修正後為1,000 萬元，其餘均未
    變動，是則依刑法第2 條第1 項前段規定，本件被告應適用
    修正前毒品危害防制條例第4 條第2 項之規定，較為有利。
    故核被告所為，係犯修正前毒品危害防制條例第4 條第2 項
    之販賣第二級毒品罪。被告持有第二級毒品甲基安非他命之
    低度行為，為販賣第二級毒品甲基安非他命之高度行為所吸
    收，不另論罪。爰審酌被告思以販賣毒品謀取利益，不僅造
    成社會秩序之危害，復殘害他人身心匪淺，所為實屬不該，
    且被告販賣第二級毒品甲基安非他命1 包予乙○○獲取500
    元，並兼衡其犯後未坦承錯誤，素行非佳，及犯罪動機、目
    的、所生危害等一切情狀，量處如主文所示之刑。
三、扣案之黑色SHARP 廠牌行動電話1 支，為被告所有，業據被
    告供承在卷（警二卷第3 頁背面）；另行動電話之SIM 卡所
    有權一經電信公司核發，即屬申請之消費者所有，此有司法
    院97年5 月6 日院台廳刑一字第0970009760號函可稽，而上
    開行動電話內含之門號0000000000號，係被告所申請使用，
    復為被告所自承，是該SIM 卡應屬被告所有，因上開行動電
    話及SIM 卡為被告販賣第二級毒品聯絡乙○○之用，均應依
    毒品危害防制條例第19條第1 項規定，宣告沒收之。又被告
    販賣第二級毒品甲基安非他命之價款500 元，雖未扣案，惟
    此金額被告應已取得，業如前揭所認定，而該金額既為犯罪
    所得之物，則依毒品危害防制條例第19條第1 項之規定，亦
    應宣告沒收，如全部或一部不能沒收時，應以其財產抵償之
    。
四、至本件被告丙○○於上開時、地遭員警查獲，經警自駕駛之
    車輛上扣得第二級毒品甲基安非他命13包《起訴書記載15包
    ，惟其中1 包（驗前淨重0.12公克），係張簡俊哲所有，且
    經本院98年度審簡字第2645號簡易判決審認屬實，亦經該判
    決宣告沒收銷燬，故應予排除。另其中1 包橙色粉末（驗前
    淨重1.067 公克，驗後淨重1.061 公克），經檢驗甲基安非
    他命之反應呈陰性反應，非屬甲基安非他命，有高雄醫學大
    學附設中和紀念醫院於98年9 月1 日編號0000-000號檢驗報
    告1 份（本院卷第37頁），亦予排除。》、電子秤1 臺、塑
    膠夾鏈袋57個、及花色小布袋1 個、白色UTEC牌（含SIM 卡
    ，門號：0000000000號) 行動電話1 支、玻璃球（含吸管）
    1 個、注射針筒1 支之事實，固有上開搜索扣押筆錄、扣押
    物品目錄表、現場查獲照片在卷可證；且該第二級毒品甲基
    安非他命13包（驗前淨重共計為32.844公克，驗後淨重32.7
    79公克），經送驗確實均呈甲基安非他命陽性反應，有高雄
    醫學大學附設中和紀念醫院於98年9 月1 日編號0000-000至
    0000-000號檢驗報告共13份（本院卷第24頁至第36頁）附卷
    可查，然該第二級毒品甲基安非他命13包，係被告於98年3
    月30日下午遭警逮捕前之某時，向「阿哥」購入，為被告自
    承明確，而該電子秤1 臺，則據被告否認為其所有，另塑膠
    夾鏈袋57個，被告則供稱係欲供分裝上開毒品之用等語，另
    花色小布袋1 個、白色UTEC牌（含SIM 卡，門號：00000000
    00號) 行動電話1 支、玻璃球（含吸管）1 個、注射針筒1
    支，則分係日常生活用品及施用毒品之物，而均無證據證明
    與本件販賣第二級毒品案件有關聯，是以上開物品既與本案
    無關，爰均不另為沒收或沒收銷燬之諭知。
據上論斷，應依刑事訴訟法第299 條第1 項前段，修正前毒品危
害防制條例第4 條第2 項、毒品危害防制條例第19條第1 項前段
，刑法第11條、第2 條第1 項前段，判決如主文。
本案經檢察官甲○○到庭執行職務。
中    華    民    國    99    年    7     月    21    日
                  刑事第十一庭  審判長法  官  黃三友
                                      法  官  林俊寬
                                      法  官  陳億芳
以上正本證明與原本無異。
如不服本判決應於收受送達後10日內向本院提出上訴書狀，並應
敘述具體理由；如未敘述上訴理由者，應於上訴期間屆滿後20日
內向本院補提理由書（均須按他造當事人之人數附繕本）「切勿
逕送上級法院」。
中    華    民    國    99    年    7     月    22    日
                                      書記官  林靜慧
附錄本判決論罪之法條：
毒品危害防制條例第4條：
製造、運輸、販賣第一級毒品者，處死刑或無期徒刑；處無期徒
刑者，得併科新臺幣2 千萬元以下罰金。
製造、運輸、販賣第二級毒品者，處無期徒刑或7 年以上有期徒
刑，得併科新臺幣1 千萬元以下罰金。
製造、運輸、販賣第三級毒品者，處5 年以上有期徒刑，得併科
新臺幣7 百萬元以下罰金。
製造、運輸、販賣第四級毒品者，處3 年以上10年以下有期徒刑
，得併科新臺幣3 百萬元以下罰金。
製造、運輸、販賣專供製造或施用毒品之器具者，處1 年以上7
年以下有期徒刑，得併科新臺幣1 百萬元以下罰金。
前五項之未遂犯罰之。
毒品危害防制條例第19條：
犯第4 條至第9 條、第12條、第13條或第14條第1 項、第2 項之
罪者，其供犯罪所用或因犯罪所得之財物，均沒收之，如全部或
一部不能沒收時，追徵其價額或以其財產抵償之。
為保全前項價額之追徵或以財產抵償，得於必要範圍內扣押其財
產。
犯第4 條之罪所使用之水、陸、空交通工具沒收之。

司法院資訊處製作；財團法人民間司法改革基金會備份。
